臺灣屏東地方法院刑事判決　　　　　96年度簡上字第15號
聲　請　人　臺灣屏東地方法院檢察署檢察官
上　訴　人　甲○○
上　訴　人　乙○○
上列被告因違反區域計畫法案件，對於中華民國95年10月24日本
院所為第一審判決（95年度簡字第1459號）提起上訴（原聲請簡
易判決處刑案號：95年度偵字第4338號），本院管轄第二審合議
庭，認為應適用通常程序審判，自為第一審判決，判決如下：
    主  文
原判決撤銷。
甲○○、乙○○均無罪。
    理  由
壹、證據能力部分
(一)證人丙○○之警詢陳述雖為審判外陳述，惟檢察官、被告對
    其證據能力均無異議，依刑事訴訟法第159 條之5 規定排除
    同法第159 條第1 項之傳聞排除法則之適用，自有證據能力
    。
(三)再查本件檢察官所提出之非供述證據，均無違反法定程序而
    取得之情形，依刑事訴訟法第158 條之4 反面規定，自有證
    據能力。
貳、實體部分
一、公訴意旨略以：丙○○前因竊盜案件，經臺灣屏東地方法院
    於民國94年2月14日以94年度簡字第86號判決判處有期徒刑
    5 月，如易科罰金以300 元折算1 日，並於94年2 月14日確
    定，甫於94年4 月20 日易科罰金執行完畢；甲○○前因竊
    盜案件，經臺灣高雄地方法院於93年1 月30日以92年度易字
    第2368號判決判處有期徒刑六月，如易科罰金以三百元折算
    1 日，並於93年3 月8 日確定，甫於93年4 月9 日易科罰金
    執行完畢。詎丙○○猶不知悔改，其為屏東縣裡港鄉○○段
    第1869、1870之1 號地號土地之所有權人，明知上開土地使
    用編定地目為旱地，未經屏東縣政府申請核准，不得任意變
    更土地使用種類，竟於95年1 月10日上午8 時30分許，僱請
    有犯意聯絡之甲○○、 乙○○各駕駛一台小松牌PC-300型
    之挖土機在土地上開挖土石，而違規使用，隨即於95年1 月
    10日上午11時20分許，經屏東縣盜（濫）採土石聯合稽查小
    組至現場稽查，始查知上情，並由屏東縣政府以行政處分當
    場對丙○○、甲○○、乙○○各處罰鍰新臺幣100 萬元，且
    限三人應於95年2 月10日以前，將前揭違規使用之情形恢復
    原狀。詎丙○○、甲○○ 、乙○○仍未按規定將前揭土地
    恢復原狀，嗣經屏東縣政府盜（濫）採土石聯合稽查小組於
    95年2 月13日前往複查，發現仍未依限恢復原狀。
二、本件公訴意旨認定被告涉犯前揭違反區域計畫法罪嫌，無非
    以被告甲○○、乙○○為挖土機司機與本案土地所有人丙○○有違反區域計畫法之犯意聯絡、行為分擔云云，並有屏東
    縣政府盜（濫）採土石聯合稽查小組現場勘查紀錄、複勘紀
    錄各乙紙、屏東縣政府95年1 月10日屏府工利採字第4017號
    、第4018號、第4019號行政處分書、送達證書、上開土地所
    有權狀各乙份及後續使用狀況檢查照片乙幀足證其犯行云云
    。
三、按犯罪事實應依證據認定之，無證據不得認定犯罪事實，刑
    事訴訟法第154 條第2 項，定有明文。不能證明被告犯罪或
    其行為不罰者，應諭知無罪之判決，同法第301 條第1 項，
    復已明定。次按，告訴人之告訴，係以使被告受刑事訴追為
    目的，是其陳述是否與事實相符，仍應調查其他證據以資審
    認；認定不利於被告之事實，須依積極證據，苟積極證據不
    足為不利被告之認定時，即應為有利於被告之認定，更不必
    有何有利之證據，最高法院52年臺上字第1300號、30年上字
    第816 號，著有判例。又認定犯罪事實所憑之證據，雖不以
    直接證據為限，間接證據亦包括在內；然而無論直接或間接
    證據，其為訴訟上之證明，須於通常一般之人均不致有所懷
    疑，而得確信其為真實之程度者，始得據為有罪之認定，倘
    其證明尚未達到此一程度，而有合理之懷疑存在時，即無從
    為有罪之認定；刑事訴訟法上所謂認定犯罪事實之證據，係
    指足以認定被告確有犯罪行為之積極證據而言，如未能發現
    相當證據或證據不足以證明，自不能以推測或擬制之方法，
    以為裁判基礎，此觀最高法院76年台上字第4986號、29年上
    字第3105號、40年台上字第86號判例意旨自明。
四、訊據被告就檢察官起訴之事實堅決否認，均辯稱：當日係地
    主要渠等整地，說要做漁塭，不知地主有違反區域計畫法之
    犯行，當日渠等開挖之砂石亦無外運，僅堆置在一旁；又縣
    府雖以行政處分要求渠等回復土地原狀，但渠等非地主，未
    經地主同意不敢再回本案土地，無從回復土地原狀等語。是
    以本案所應審酌者為：1.被告與地主丙○○間是否有犯意聯
    絡、行為分擔？2.被告2 人是否違區域計畫法第21條第一項
    之處罰對象。經查：
（一）證人丙○○固坦承以每日10,000元之代價雇用被告2 人挖
      取砂石，然其於警詢中稱是要做養殖使用，案發日所挖取
      之土石並未外運，核與被告2 人均陳稱，地主告知要養殖
      用等語相符；再案發日所挖取之土石並未外運，除經證人
      丙○○於警詢中陳述明確外，並經逮捕被告之警員丁○○
      結證明確。另證人丙○○並未證稱，被告2 人明知本案土
      地使用編定地目為旱地，而與伊有違法任意變更土地使用
      種類之犯意聯絡，且被告2 人僅係受人雇用之挖土機司機
      ，其並無主動查知本案土地地目為何之法律義務，是證人
      丙○○之證詞尚不足為被告明知上開土地使用編定地目為
      旱地，未經屏東縣政府申請核准，而與地主共同非法變更
      土地使用種類之積極證據。
（二）另屏東縣政府盜（濫）採土石聯合稽查小組現場勘查紀錄
      、複勘紀錄各乙紙、屏東縣政府95年1 月10日屏府工利採
      字第4017號、第4018號、第4019號行政處分書、上開土地
      所有權狀及後續使用狀況檢查照片，均僅能證明被告2 人
      確曾受僱而於本案土地挖掘砂石，亦不足作為被告與地主
      丙○○間確有違反區域計畫法之犯意聯絡、行為分擔之積
      極證據。
（三）按區域計畫法第21條第1 項規定，雖對違反管制使用土地
      未明文規定處罰對象，惟從同條第2 項後段觀之，其執行
      之對象應係指土地所有權人、地上物所有人、使用人或管
      理人（相同見解有台北高等行政法院92年度訴字第519 號
      、92年度訴字第2333號判決、台中高等行政法院92年度訴
      字第958 號、92年度訴字第534 號判決、高雄高等行政法
      院92年度訴字第117 號判決可資參照）。查被告2 人為受
      雇於土地所有權人之挖土機司機，並非土地所有權人、地
      上物所有人、使用人或管理人，其顯非區域計畫法第21條
      第1 項之適格處罰對象甚明。故被告既無對本案土地有回
      復原狀之義務，其未依限回復原狀，尚難依區域計畫法第
      22條之規定對其科以刑罰。
（四）再按違反第15條第1 項之管制使用土地者，由該管直轄市
      、縣（市）政府處新台幣6 萬元以上30萬元以下罰鍰，並
      得限期令其變更使用、停止使用或拆除其地上物恢復原狀
      ，區域計畫法第21條第1 項定有明文。查受處分人為被告
      2 人之屏東縣政府95年1 月10日屏府工利採字第4017號、
      第4018號行政處分書於處分主文一、竟記載處被告罰鍰新
      台幣100 萬元，顯然逾區域計畫法第21條第1 項所定之罰
      鍰範圍，該處分是否合法、以非土地所有權人、地上物所
      有人、使用人或管理人為受處分對象法律見解是否正確，
      均有疑義，皆不足為被告有罪之積極證據。
（五）再我國刑法係採被告無罪推定原則，被告否認犯行為其憲
      法所賦予辯護權之合法行使，尚難僅以由現場坑洞多處觀
      之，被告挖掘砂石顯非整地供養殖用等辯詞有瑕疵或有違
      常情，為推定其犯罪之「唯一」證據，是被告陳述雖與事
      理有違，惟檢察官既未另提出其他足以證明被告確有違反
      區域計畫法之「故意」，且與地主有犯意聯絡、行為分擔
      之「積極證據」，自難認已盡本件訴訟之舉證責任。
五、綜上所述，本件起訴檢察官所用以證明被告有起訴犯行之證
    據，於本件卷存證據資料內僅有證人丙○○、丁○○之指述
    而已，而該2 證人並無法明確指認被告與土地所有權人有違
    反區域計畫法之犯意聯絡、行為分擔，業如前述，此外，別
    無其他積極補強證據足以證明起訴書所述犯行係與真實相符
    ，本院自難單憑該2 證人無法確信之指述，而在別無其他積
    極證據補強下，逕認定被告有起訴檢察官所起訴之犯行甚明
    ，本案既不能證明被告犯罪，核諸前揭說明，自應由本院為
    被告無罪之諭知。
六、廢棄原判決之理由
    本院判決被告無罪已如前述，檢察官聲請為簡易判決處刑，
    即有刑事訴訟法第451 條之1 第4 項但書第3 款之情形，自
    不得以簡易判決程序處刑，爰於撤銷原判決後，依同法第
    452 條之規定，改依通常程序自為第1 審判決，附此敘明。
據上論斷，應依刑事訴訟法第455 條之1 第3 項、第369 條第1
項前段、第364條、第452條、第301 條第1 項，判決如主文。
本案經檢察官陳川傑到庭執行職務
中    華    民    國       96  年    8     月    8   日
                    刑事第五庭
                            審判長法  官   石家禎
                                  法  官   李宜娟
                                  法  官   陳秀慧
以上正本證明與原本無異。
如不服本判決應於收受本判決送達後十日內向本院提出上訴書狀
，其未敘述上訴理由者，並得於提起上訴後十日內向本院補提理
由書狀（均須按他造當事人之人數附繕本）「切勿逕送上級法院
」
中    華    民    國       96  年    8     月    8   日
                                  書記官   林鴻仁
